【裁判字號】    98,易緝,39
【裁判日期】    980326
【裁判案由】    詐欺
【裁判全文】
臺灣板橋地方法院刑事判決              98年度易緝字第39號
公  訴  人  臺灣板橋地方法院檢察署檢察官
被      告  乙○○起訴書誤繕.
上列被告因詐欺案件，經檢察官提起公訴（91年度偵續字第19號
），本院依簡式審判程序，判決如下：
    主  文
乙○○共同意圖為自己不法之所有，以詐術使人將本人之物交付
，累犯，處有期徒刑肆月，如易科罰金，以銀元佰元折算壹日
。
    事  實
一、乙○○於民國84年間，因違反懲治走私條例案件，經臺灣士
    林地方法院以87年度訴字第1185號判決判處有期徒刑1 年確
    定，送監執行於86年7 月7 日縮短刑期假釋出監，於87年8
    月4 日假釋期滿，未經撤銷假釋，其未執行之刑，以已執行
    論。詎其猶不知悔改，緣其友人王珣係源欣企業股份有限公
    司（下稱源欣公司）負責人，乙○○、王珣及陳玉鳳、邱正
    憲（王珣、陳玉鳳、邱正憲等三人部分，已經本院以92年度
    易字第911 號判決有罪確定）等四人均明知源欣公司並無廠
    房，無法於45天內製產人造砂成品，其等四人竟意圖為自己
    不法之所有，共同基於詐欺取財之犯意聯絡，於87年8 月5
    日，由王珣出具委託書，授權予邱正憲、陳玉鳳、鍾金標等
    三人，前往設於臺北市○○街19巷17號之光輝工程有限公司
    （下稱光輝公司），向光輝公司之負責人甲○○佯稱王珣具
    有製造人造砂之專利技術，源欣公司得於契約簽訂後之45日
    內，交付人造砂予光輝公司出售，致使甲○○誤信為真，認
    源欣公司確有能力製出人造砂，乃與渠等簽訂買賣合約，由
    邱正憲、陳玉鳳、鍾金標共同擔任連帶保證人，甲○○並當
    場簽發發票人為光輝公司、付款人為臺新國際商業銀行、發
    票日均為87年8 月4 日，票面金額分別為新臺幣（下同）1,
    260 萬元及140 萬元之本票2 紙（起訴書誤載為支票），交
    予陳玉鳳攜回，作為契約履約保證之用。嗣約定期限屆至，
    源欣公司猶未交付人造砂貨物，經甲○○催促履行，王珣推
    稱應由連帶保證人之邱正憲、陳玉鳳、鍾金標負責，其後於
    上開本票到期時，邱正憲並兌領其中之140 萬元交付予陳玉
    鳳，所餘之1,260 萬元本票渠等則拒不返還予甲○○，甲○
    ○始知受騙。
二、案經光輝公司訴由臺灣臺北地方法院檢察署呈請臺灣高等法
    院檢察署檢察長令轉臺灣板橋地方法院檢察署檢察官偵查起
    訴。
    理  由
一、本案被告乙○○所犯係死刑、無期徒刑、最輕本刑為3 年以
    上有期徒刑或高等法院管轄第一審案件以外之罪，其於準備
    程序中就被訴事實為有罪之陳述，經本院告知簡式審判程序
    之旨，並聽取公訴人、被告之意見後，經合議庭裁定由受命
    法官獨任進行簡式審判程序，合先敘明。
二、上揭犯罪事實，業據被告乙○○於本院審理時坦承不諱，且
    經證人即共犯王珣、邱正憲、陳玉鳳於偵查、本院另案訊問
    時供證明確，復經證人甲○○、陳德峰於偵查中指訴綦詳，
    並有源欣公司之環保砂石企劃書、買賣協議書、土地登記清
    冊、工程合約、買賣合約書各1 件、源欣公司之進出口砂石
    訂貨單11紙、被告王珣所書之委託書1 紙、光輝公司所簽發
    之本票2 紙、甲○○取回前開140 萬元本票之收據、被告陳
    玉鳳之華遊商業銀行存摺明細、匯款單各1 紙附卷可稽，足
    認被告乙○○自白與事實相符。本案事證明確，被告乙○○
    犯行堪以認定，應依法論科。
三、按行為後法律有變更者，適用行為時之法律。但行為後之法
    律有利於行為人者，適用最有利於行為人之法律，刑法第2
    條第1 項定有明文（刑法第2 條係規範行為後法律變更所生
    新舊法律比較適用之準據法，是刑法第2 條本身雖經修正，
    但該條文既屬適用法律之準據法，本身尚無比較新舊法之問
    題，應逕適用裁判時之刑法第2 條規定以決定適用之刑罰法
    律）。查被告乙○○所犯之刑法第339 條第1 項之詐欺取財
    罪，法定本刑有罰金刑之處罰，而被告行為後，刑法第33條
    第5 款有關罰金之最低數額之規定，業於94年2 月2 日修正
    公布，自95年7 月1 日起施行，修正前刑法第33條第5 款規
    定：「罰金：（銀元）1 元以上」，且刑法分則編各罪所定
    罰金之貨幣單位原為銀元，而銀元與新臺幣間之折算，依現
    行法規所定貨幣單位折算新臺幣條例規定，以銀元1 元折算
    新臺幣3 元；修正後刑法第33條第5 款則規定：「罰金：新
    臺幣1,000 元以上，以百元計算之」；經比較修正前、後之
    規定，修正後刑法第33條第5 款所定罰金之最低數額，較之
    修正前提高，自以修正前刑法第33條第5 款規定，較有利於
    被告，依刑法第2 條第1 項前段之規定，自應適用行為時即
    修正前刑法第33條第5 款之規定。至刑法施行法雖亦於95年
    6 月14日修正增訂第1 條之1 （有關罰金之最高數額），並
    自95年7 月1 日起施行，而罰金刑貨幣單位雖因而有「銀元
    」、「新臺幣」之更異，惟適用結果之罰金額度則無二致，
    就罰金法定刑提高之「刑罰權規範內容」並無利或不利變更
    ，此部分自不生新舊法之比較問題，應適用具特別法及準據
    法（刑法施行法第1 條之1 第1 項具有準據法性質）之刑法
    施行法第1 條之1 規定（參照臺灣高等法院暨所屬法院95年
    法律座談會刑事類提案第16、19號法律問題），併此敘明。
四、核被告乙○○所為，係犯刑法第339 條第1 項之詐欺取財罪
    。按刑法第2 條第1 項之規定，係規範行為後「法律變更」
    所生新舊法適用之準據法，故被告行為後刑法條文之修正，
    對於被告並無有利或不利之情形者（例如新舊法處罰輕重相
    同，犯罪構成要件亦無寬嚴之別等），即無適用修正後刑法
    第2 條第1 項之規定比較新舊法適用之問題。查94年2 月2
    日修正公布，而於95年7 月1 日生效實施之新刑法第28條雖
    將舊法之「實施」修正為「實行」。其中「實施」一語，涵
    蓋陰謀、預備、著手及實行之概念在內，其範圍較廣；而「
    實行」則著重於直接從事構成犯罪事實之行為，其範圍較狹
    ；二者之意義及範圍固有不同，但對於被告與他人間如係共
    同基於犯意之聯絡，推由一人下手「實行」犯罪行為而言，
    刑法第28條之修正內容，對於被告並無「有利或不利」之影
    響。又新刑法第47條雖將舊刑法修正限制為受徒刑之執行完
    畢，或一部之執行而赦免後，5 年以內「故意」再犯有期徒
    刑以上之罪，始成立累犯。但上述新舊法之規定，對於「故
    意」再犯罪部分，亦無所謂「有利或不利」之情形。依上說
    明，應無適用修正後刑法第2 條第1 項之規定比較新舊法適
    用之問題（最高法院95年度臺上字第5589號判決要旨可參）
    。被告乙○○與王珣、陳玉鳳、邱正憲等人間，有犯意聯絡
    及行為分擔，均為共同正犯，且被告乙○○與王珣、陳玉鳳
    、邱正憲等人間既分別基於共同之犯意聯絡，推由被告乙○
    ○、陳玉鳳、邱正憲等人共同「實行」詐欺取財行為，而共
    犯詐欺取財罪之犯行，可知刑法第28條之修正內容，對被告
    乙○○並無有利或不利之影響，揆諸前述，此部分自無比較
    新舊法之問題。再被告乙○○有如事實欄前段所示之犯罪科
    刑及執行情形，有臺灣高等法院被告前案紀錄表在卷可稽，
    其於上開有期徒刑執行完畢後5 年內，故意再犯本案有期徒
    刑以上之罪，無論依修正前、後之刑法第47條之規定，均構
    成累犯，是修正前、後有關累犯之規定，其實質內容相同，
    並無有利不利之別，自無刑法第2 條第1 項新舊法比較之問
    題，應依一般法律適用之原則（最高法院95年度第21次刑事
    庭會議決議參照），適用裁判時之刑法第47條第1 項之規定
    ，加重其刑。爰審酌被告犯罪之動機、目的、方法、所詐得
    之金額，然尚未賠償告訴人所受損害，兼衡其犯罪後坦承犯
    行，已知悔悟等一切情狀，量處如主文所示之刑（依最高法
    院95年度第8 次刑事庭會議決議六、(一)之意旨，新刑法第57
    條之規定，為法院就刑之裁量審認標準見解之明文化，非屬
    法律之變更，無新舊法比較適用之問題）。
五、又刑法第41條有關易科罰金之折算標準之規定，亦經修正，
    而此乃屬科刑規範事項之變更，其折算標準為裁判時所應諭
    知，自有就新舊法規定比較之必要。而按95年7 月1 日修正
    公布施行之刑法第2 條第1 項規定，行為後法律有變更者，
    適用行為時之法律。但行為後之法律有利於行為人者，適用
    最有利於行為人之法律，係採從舊從輕之原則。而所謂「法
    律有變更」，係指足以影響行為之可罰性範圍及其法律效果
    之法律修正而言，易科罰金之折算標準、易服勞役之折算標
    準及期限涉及裁量權之行使，係屬科刑規範事項，其折算標
    準於裁判時並應於主文內諭知，與一般純屬執行之程序有別
    ，是如新舊法對易科罰金之折算標準、易服勞役之折算標準
    及期限各有不同時，自應依上開規定，比較適用最有利於行
    為人之法律。而比較時應就罪刑有關之共犯、未遂犯、連續
    犯、牽連犯、結合犯、以及累犯加重、自首減輕、暨其他法
    定加減原因、與加減例等一切情形，綜其全部之結果，而為
    比較，再適用有利於行為人之法律處斷，且應就罪刑有關之
    一切情形，比較其全部之結果，而為整個之適用，不能割裂
    而分別適用有利益之條文，本院24年上字第4634號、27年上
    字第2615號判例固足參照，但此之所謂不能割裂適用，係指
    與罪刑有關之本刑而言，不包括易刑處分，事關刑罰執行之
    易刑處分仍應分別適用最有利於行為人之法律。易言之，倘
    所處之主刑同時有徒刑、拘役易科罰金、罰金易服勞役之情
    形時，關於易科罰金、易服勞役部分應分別為新舊法有利不
    利之比較，依刑法第2 條第1項 從舊從輕原則定其易刑之折
    算標準（最高法院96年度臺上字第2233號判決要旨參照）。
    行為時即修正前刑法第41條第1 項前段規定：「犯最重本刑
    為5 年以下有期徒刑以下之刑之罪，而受6 個月以下有期徒
    刑或拘役之宣告，因身體、教育、職業、家庭之關係或其他
    正當事由，執行顯有困難者，得以1 元以上3 元以下折算1
    日，易科罰金」，而被告行為時之易科罰金折算標準，依修
    正前罰金罰鍰提高標準條例第2 條前段（現已刪除）規定，
    就其原定數額提高為100 倍折算1 日，則被告行為時之易科
    罰金折算標準，應以銀元300 元折算1 日，經折算為新臺幣
    後，應係以新臺幣900 元折算為1 日。裁判時即修正後刑法
    第41條第1 項前段則規定：「犯最重本刑為5 年以下有期徒
    刑以下之刑之罪，而受6 個月以下有期徒刑或拘役之宣告者
    ，得以新臺幣1,000 元、2,000 元或3,000 元折算1 日，易
    科罰金」，比較修正前、後之易科罰金折算標準，以行為時
    即修正前之規定，較有利於被告，依刑法第2 條第1 項前段
    之規定，應適用修正前刑法第41條第1 項前段、修正前罰金
    罰鍰提高標準條例第2 條前段之規定，諭知易科罰金之折算
    標準，以示懲儆。
六、又被告行為後，中華民國96年罪犯減刑條例固於96年7 月4
    日制定公布，並自同年月16日施行，而按於中華民國96年罪
    犯減刑條例施行前，經通緝而未於中華民國96年12月31日以
    前自動歸案接受偵查、審判或執行者，不得依本條例減刑，
    該條例第5 條定有明文。查被告前開於87年8 月5 日，犯詐
    欺取財罪，而經本院判處罪刑，惟被告係於「93年3 月4 日
    日」經本院發布通緝，並於「98年2 月5 日」，在臺北縣蘆
    洲市○○街32巷，因通緝而為警查獲逮捕到案之情，業據被
    告於警詢時供明在卷，足見被告係於前開中華民國96年罪犯
    減刑條例施行「前」經通緝，而為警逮捕到案，並非自動歸
    案接受審判，依前開中華民國96年罪犯減刑條例第5 條之規
    定，不得減刑，是本案核與減刑之要件不符，自不得依該條
    例予以減刑，末此指明。
據上論斷，應依刑事訴訟法第273 條之1 第1 項、第299 條第1
項前段，刑法第2 條第1 項前段、第28條、第339 條第1 項、第
47條第1 項、修正前刑法第41條第1 項前段，修正前罰金罰鍰提
高標準條例第2 條前段，刑法施行法第1 條之1 第1 項、第2 項
前段，判決如主文。
本案經檢察官郭季青到庭執行職務。
中    華    民    國    98    年    3     月    26    日
                  刑事第十六庭  法  官  鄧雅心
以上正本證明與原本無異。
如不服本判決應於送達後10日內向本院提出上訴狀。
                                書記官  王小芬
中    華    民    國    98    年    3     月    26    日
附錄本案論罪科刑法條
中華民國刑法第三百三十九條
意圖為自己或第三人不法之所有，以詐術使人將本人或第三人之
物交付者，處五年以下有期徒刑、拘役或科或併科一千元以下罰
金。
以前項方法得財產上不法之利益或使第三人得之者，亦同。
前二項之未遂犯罰之。


司法院資訊處製作；財團法人民間司法改革基金會備份。
